福建金門地方法院刑事判決　　　　　　　　　　　　　　　九十年度訴字第三七號
　　公　訴　人　福建金門地方法院檢察署檢察官
　　被　　　告　丙○○
　　　　　　　　戊○○
　　公設辯護人　沈炎平律師
右列被告因偽造貨幣案件，經檢察官提起公訴（九十年度偵字第三五０號），本院判
決如左：
    主  文
丙○○、戊○○共同行使偽造之通用紙幣，處有期徒刑參年。
扣案之偽鈔肆張，均沒收。
    事  實
一、丙○○、戊○○於民國九十年八月二十七日晚上九時三十分許共同基於行使偽造
    千元新台幣之犯意聯絡，由丙○○乘機車搭載戊○○前往金門縣金城鎮○○路一
    四六巷二十號「天一貢糖店」，由丙○○在外把風，戊○○則進入「天一貢糖店
    」持偽造之一千元鈔票向店員乙○○行使，以購買一包新台幣（下同）五十元之
    貢糖二包，共一百元，使不知情的乙○○找錢。戊○○在「天一貢糖店」購買貢
    糖時，「天王貢糖店」老闆娘丁○○適在其內，丁○○返回中興路一八五號「天
    王貢糖店」之後，丙○○、戊○○復至「天王貢糖店」，由戊○○向丁○○購買
    價值一百元之麵線，戊○○又持偽造之一千元鈔票付款，因丁○○知道乙○○甫
    找錢予戊○○，其身上應有零錢，故於戊○○持千元偽鈔付款時，感覺有異，乃
    仔細察看該千元券，發現係偽鈔，告知戊○○，戊○○馬上以一百元真鈔換回偽
    鈔，丁○○又稱付予乙○○之千元券亦是偽鈔，並連絡乙○○將戊○○前行使之
    偽造一千元鈔票拿至「天王貢糖店」換回真鈔，於換鈔後，丙○○、戊○○迅速
    離去。丁○○、乙○○遂報警處理，經警循線在金城鎮○○○路九十巷三弄十一
    號丙○○、戊○○居住處所，當場在丙○○身上起出扣案之偽鈔四張。
二、案經金門縣警察局移送福建金門地方法院檢察署檢察官偵查起訴。
    理  由
一、扣案之一千元鈔票四張，確係偽造，有台灣銀行金門分行九十一年三月二十六日
    銀金字第○九一三八○○八六七一號函在卷可稽。訊據被告丙○○、戊○○，固
    不否認有持一千元鈔票分別至「天一貢糖店」向乙○○購買貢糖、至「天王貢糖
    店」向丁○○購買麵線，但均矢口否認有行使扣案之偽造一千元鈔票，被告丙○○辯稱：我在國泰人壽公司擔任業務員，每月經手的保費約二十五萬元，到金門
    之前有收到一筆保險費，偽鈔可能是混在其中，我沒辦法分辨出假鈔，我騎摩托
    車載戊○○去買貢糖，但我都沒有進去買，是戊○○去買的，我不知道這些錢是
    假鈔云云；被告戊○○辯稱：不知道用來向「天一貢糖店」買貢糖、向「天王貢
    糖店」買麵線的鈔票是偽鈔，是丁○○告訴我所用的鈔票是偽鈔，我才知道云云
    。惟查，被告丙○○於警訊中供稱：「（戊○○身上的偽鈔從何處而來妳是否知
    道？）我不知道。」戊○○於警訊中則供稱：「（妳這些假仟元鈔來源為何？是
    何人所供應的？）是丙○○撿到的，我給她借來使用的。」「（丙○○這些仟元
    偽鈔是在何處撿獲的？為何拾獲遺失物未繳交警察機關處理？）我沒有問她，但
    知道她是撿的，為何她未繳交警察機關處理，我也不清楚。」由被告二人之供詞
    ，與被告丙○○辯稱：每月經手的保費約二十五萬元，扣案的偽鈔可能是從保費
    中收來的云云，顯不相符，此一辯解是否屬實，已非無疑。況且，扣案之偽鈔四
    紙，經本院當庭勘驗，發現扣案四張鈔票紙質較薄、印刷品質模糊不清、折痕處
    印刷之圖案均有磨損，與真鈔差異甚大，以被告丙○○每月經手二十五萬元之經
    驗，當可輕易辨識出與真鈔之差異，故被告丙○○辯稱：無法分辨出假鈔云云，
    顯難採信。再查，被告戊○○向證人乙○○、丁○○購買貢糖、麵線所使用之偽
    鈔，據證人二人之證述，業已與被告戊○○換回，而扣案之偽鈔四張，係於翌日
    （九十年八月二十八日）早上十時，由金門縣警察局警員甲○○、己○○持搜索
    票，在被告二人借宿的案外人廖淑傑家中，於被告丙○○之皮夾內查獲，扣案之
    偽鈔四張是否即被告二人持以向乙○○、丁○○二人購買貢糖、麵線所使用之偽
    鈔？經本院提示予證人乙○○、丁○○辨認，證人乙○○、丁○○雖然均證稱：
    「不太像當天被告所使用之假鈔，當天他們所使用的偽鈔上防偽線有像篆體一樣
    的圈圈，但法官提示給我們看的鈔票上並沒有。」惟證人乙○○於案發之九十年
    八月二十七日，在警訊中稱：犯嫌所持用之偽鈔中間紫色浮水線部分真鈔有打印
    一○○○字樣，偽鈔沒有打印一○○○字樣等語；證人丁○○於同日亦稱：我順
    便向日光燈照一下，結果發現鈔票虛線內沒有寫一千元等語。證人於警訊中之上
    開證述，與扣案之偽鈔上均無「一○○○」字樣的情形相符。而且證人乙○○、
    丁○○於警訊中均未提及被告戊○○所行使之偽鈔有「像篆體一樣的圈圈」之特
    徵，再徵諸證人二人係於九十一年三月五日在本院受訊問時，與案發之日已相隔
    六個多月，證人二人亦均證稱：時間隔久了，有些不太記得等語，可證知應以其
    二人於警訊中所為之證述，與案發之時間最為接近，當較可採。此外，被告戊○○於警訊中供承：「當天總共帶了四張假仟元鈔去購物，共用去二張仟元鈔，因
    被老闆娘（指證人丁○○）發現所以又被換回來。」可知被告戊○○所帶去的四
    張仟元偽鈔，其中二張在行使後經證人丁○○換回，四張仟元偽鈔並未在繼續使
    用。另由證人甲○○證稱：扣案偽鈔是從被告丙○○的皮夾內請她將鈔票拿出來
    ，印象中皮夾內好像沒有其他的鈔票等語，可知扣案之四張偽鈔，確係被告戊○○所欲使用之四張偽鈔，足認扣案之偽鈔即被告二人向證人乙○○、丁○○所共
    同行使的偽鈔。綜上所述，被告二人之辯解均不足採信，本件事證明確，被告二
    人之犯行堪以採信。
二、核被告二人所為，均係犯刑法第一百九十六條第一項之行使偽造通用紙幣罪。被
    告二人有犯意聯絡及行為分擔，為共同正犯。本院審酌行使偽造之鈔票，對於金
    融交易秩序，擾亂甚大，惟被告二人所行使之數額僅二千元，復旋即被發現查獲
    ，損害不大等一切情狀，分別量處如主文所示之刑，以資警惕。扣案之偽造鈔票
    四張，併應依刑法第二百條之規定予以沒收。
據上論斷，應依刑事訴訟法第二百九十九條第一項前段，刑法第二十八條、第一百九
十六條第一項、第二百條，罰金罰鍰提高標準條例第一條前段，判決如主文。
本案經檢察官林圳義到庭執行職務
中    華    民    國      九十一      年      五        月    二十一    日
                                  福建金門地方法院刑事庭
                                      法  官  陳建勛
右正本證明與原本無異。
如不服本判決，應於判決送達後十日內，向本院提出上訴狀。
                                      書記官  李成在
中    華    民    國      九十一      年      五        月    二十一    日
附錄本案論罪科刑法條全文：
刑法第一百九十六條
行使偽造、變造之通用貨幣、紙幣、銀行券或意圖供行使之用而收集或交付於人者，
處三年以上十年以下有期徒刑，得併科五千元以下罰金。
刑法第二百條
偽造、變造之通用貨幣、紙幣、銀行券，減損分量之通用貨幣及前條之器械、原料，
不問屬於犯人與否，沒之。
